【裁判字號】    91,上訴,2856
【裁判日期】    920114
【裁判案由】    強盜等
【裁判全文】
臺灣高等法院刑事判決                          九十一年度上訴字第二八五六號
    上  訴  人
    即  被  告    甲○○  男  .
    指定辯護人    本院公設辯護人周君穎
右上訴人即被告因強盜等案件，不服臺灣板橋地方法院九十一年度訴字第五二二號，
中華民國九十一年八月二十二日第一審判決（起訴案號：臺灣板橋地方法院檢察署九
十一年度偵字第一三０八號）提起上訴，本院判決如左：
    主  文
上訴駁回。
    事  實
一、甲○○前因違反麻醉藥品管理條例罪及偽造文書罪，分別經判處有期徒刑十月、
    六月確定，二者接續執行，於民國（下同）九十年二月十九日縮刑假釋期滿執行
    完畢，猶不知悔悟，萌生為自己不法所有之意圖，於九十年十二月三十一日晚間
    七時許，在臺北縣泰山鄉○○路二四二號前，持自備客觀上對人之生命、身體具
    有危險性之螺絲起子一把，砸破乙○○所有車牌號碼ＤＣ－二二六二號自用小客
    車之右前座車窗玻璃後，進入車內翻找財物，尚未得手之際，適乙○○經過發覺
    並予以制止，甲○○為脫免逮捕，竟持上開螺絲起子朝乙○○揮劃，並與乙○○
    發生扭打，而當場施以強暴，致乙○○受有手指刺創傷之傷害（傷害部分未據告
    訴）。嗣乙○○之同事見狀，乃共同將甲○○制伏，報警究辦，並當場扣得甲○
    ○所有供犯罪所用之螺絲起子一把。
二、案經乙○○訴由臺北縣政府警察局新莊分局報請臺灣板橋地方法院檢察署檢察官
    偵查起訴。
    理  由
一、訊據被告甲○○，固坦承持螺絲起子砸破告訴人乙○○所有小客車車窗玻璃之事
    實不諱，惟矢口否認有因竊盜未遂為脫免逮捕而當場施強暴情事，辯稱：告訴人
    之車輛停放於其所駕駛小客車之後面，二車相距太近，致其無法駛離，其進入告
    訴人之小客車係為放手煞車，並非意圖行竊，亦未持螺絲起子剌傷告訴人，告訴
    人之手傷乃於伸手進入車內時，遭破碎之車窗玻璃刺傷云云。
二、經查，被告於警訊時及偵查中已分別供承：「我因未竊得該車內財物，為免被逮
    捕，以我手上自備之螺絲起子持之反抗，雙方並發生扭打」（偵卷第五頁反面）
    、「我以螺絲起子想偷汽車內的零錢」（偵查卷第二七頁反面）等語，核與告訴
    人乙○○於警訊、偵查、原審及本院調查中先後所指稱：「我走近我車輛時，看
    見該名男子已在我車內，翻箱內物品，於是我上前捉他，對方男子下車後，持螺
    絲起子反抗，我們雙方發生扭打，並遭對方持起子剌傷我右手中指」（偵卷第七
    頁反面）、「我看他把我車窗打破，並在我車內，所以我從破損的車窗伸手進去
    抓他，他轉過身來拿著螺絲起子往我身上剌，我手指因而受傷。我趕快閃到一旁
    ，他就跳下車，我就向前勒住他，此間他又反抗，我們有扭打，直到我同事來幫
    忙，才制止他」（偵卷第四七頁反面）、「我看到被告已經將我自己的車門打破
    而且進入車內了，我就跑過去要將他抓出來，因為他要拒絕我抓他，我們就發生
    扭打，而我也被被告所持之螺絲起子剌傷了，後來我同事看到後，過來一起將被
    告制伏，並報警處理」（原審九十一年四月十五日訊問筆錄）、「我在遠處就發
    現被告站在我的車旁邊，因停車的地方是空地，四處均無建築物，可以看得很清
    楚，我就把公司的車子停在我自己車子旁邊，就看到被告進到我車內搜東西，我
    就下車去質問他，發現他把我車窗打破，在裏面搜東西，他被我發現後企圖逃跑
    ，我車子駕駛座那邊的門被我剛剛開的那部公司車擋住，他想從另一邊逃跑，被
    我抓住，他拿螺絲起子攻擊我，就發生爭執，我伸手要去抓他，他拿螺絲起子要
    刺我，我右手的中指與無名指的指縫被刺傷，剛好有同事返回公司，看到我們二
    人在爭吵，才幫忙制伏他，我受傷沒有驗傷，我想那是小傷，所以沒有去驗傷。
    （問：被告當時是否有承認進去你車內要行竊？）有，他說沒有油錢，他的車子
    停在我車子的後二台，我車子與他的車子中間還隔著一台車子，我在前面。當時
    他被我發現時是正在行竊，因我車上有裝一台無線電，他正在拆，還沒有拆下來
    。．．．我的手傷是被告刺的，並非被車窗刺傷的」（本院九十一年十二月十一
    日訊問筆錄）之情節相符，復有被告所有供犯罪所用之螺絲起子一把扣案可資佐
    證。且經本院當庭勘驗被告之警訊錄音帶，結果：「員警問：竊盜未獲，何以施
    以強暴？被告答：『今天螺絲起子是我竊盜的工具，我一下車就被他們三人攔住
    ，螺絲起子就被他們搶走』」（本院九十一年十月三十日訊問筆錄）；另被告於
    警訊時之陳述，係出於其自由意思，筆錄制作完成後，先交付被告閱覽，再由員
    警從頭至尾唸一遍，被告始自行捺指印一節，復據證人即製作被告警訊筆錄之臺
  北縣政府警察局新莊分局泰山分駐所警員丙○○到庭結證屬實（本院九十一年十
    月三十日訊問筆錄）。被告竊盜未遂後因脫免逮捕，而對告訴人施以強暴之事實
    ，已臻明確，嗣雖辯稱並未意圖行竊，亦未施暴，警訊筆錄之內容尤與事實不符
    云云，顯係事後避就、卸責之詞，不足採信。
三、按扣案之螺絲起子一把，經原審法院勘驗，其尾部為扁尖狀，對人之生命、身體
    具有危險性，自屬兇器之一種等情，製有勘驗筆錄在卷可稽。被告持該客觀上足
    供兇器使用之螺絲起子，砸破告訴人所有小客車之右前車窗玻璃，進入車內著手
    翻取財物，尚未得手之際，為告訴人發覺後，竟為脫免逮捕，而當場對告訴人施
    以強暴，核其所為，係犯刑法第三百五十四條毀損罪、刑法三百二十九條、九十
    一年一月三十日修正前刑法第三百三十條第二項、第一項之加重準強盜未遂罪。
    查被告行為後，刑法第三百三十條第一項加重強盜罪已於九十一年一月三十日修
    正公布，並於同年二月一日生效，該條項之法定刑原為五年以上十二年以下有期
    徒刑，經修正為七年以上有期徒刑，比較新、舊法之結果，以行為時之法律較有
    利於被告，應適用行為時之法律處斷。被告所犯上開二罪間，有方法、結果之牽
    連關係，應從一重之加重準強盜未遂論處。又被告前因違反麻醉藥品管理條例罪
    及偽造文書罪，分別經判處有期徒刑十月、六月確定，二者接續執行，於九十年
    二月十九日縮刑假釋期滿執行完畢之事實，有臺灣高等法院檢察署刑案紀錄簡覆
    表附卷可憑，其於受有期徒刑之執行完畢後，五年以內再犯有期徒刑以上之本罪
    ，為累犯，應依法加重其刑。被告已著手於竊盜行為之實行而未遂，應依刑法第
    二十六條前段規定，按既遂犯之刑度減輕其刑，並先加後減之。
四、原審基此認定，援引刑事訴訟法第二百九十九條第一項前段、修正前刑法第三百
    三十條第二項、第一項、刑法第二條第一項但書（原審判決書記載為後段）、第
    三百二十九條、第三百五十四條、第五十五條、第四十七條、第二十六條前段、
    罰金罰鍰提高標準條例第一條前段等規定，經審酌被告之品行、犯罪之動機、手
    段、所生危害及犯後態度等一切情狀，就被告所犯加重準強盜未遂罪部分，量處
    有期徒刑三年十月；並敘明扣案之螺絲起子一把，乃被告所有，且係供本件上開
    犯罪所用之物，應依刑法第三十八條第一項第二款規定，宣告沒收。經核其認事
    及用法，均無違誤，量刑亦甚允當，應予維持。被告提起上訴仍執前詞，空言否
    認犯罪，為無理由，應予駁回。
據上論斷，應依刑事訴訟法第三百六十八條，判決如主文。
本案經檢察官曾忠己到庭執行職務
中    華    民    國      九十二      年      一      月      十四      日
                              臺灣高等法院刑事第六庭
                                  審判長法  官  陳  春  秋
                                        法  官  高  明  哲
                                        法  官  王  麗  莉
右正本證明與原本無異。
如不服本判決應於收受送達後十日內向本院提出上訴書狀，其未敘述上訴之理由者並
得於提起上訴後十日內向本院補提理由書（均須按他造當事人之人數附繕本）。
                                        書記官  蘇  秋  
中    華    民    國      九十二      年       一     月      十四      日
附錄本判決論罪科刑法條
刑法第三百五十四條
毀棄、損壞前二條以外之他人之物或致令不堪用，足以生損害於公眾或他人者，處二
年以下有期徒刑、拘役或五百元以下罰金。
刑法第三百二十九條：
竊盜或搶奪，因防護贓物、脫免逮捕或湮滅罪證，而當場施以強暴脅迫者，以強盜論
。
修正前刑法第三百三十條：
犯強盜罪而有第三百二十一條第一項各款情形之一者，處五年以上十二年以下有期徒
刑。
前項之未遂犯罰之。


司法院資訊處製作；財團法人民間司法改革基金會備份。
